臺灣高雄地方法院交通事件裁定　　　　99年度交聲字第2736號
原處分機關　高雄市政府交通局
代　表　人　王國材
異　議　人
即受處分人　宋發喜
上列異議人即受處分人因違反道路交通管理處罰條例案件，對於
高雄市政府交通局民國99年10月1 日所為之高市交裁字第裁32-D
B0000000號裁決聲明異議，本院裁定如下：
    主  文
異議駁回。
    理  由
一、原處分意旨略以：異議人即受處分人宋發喜（下稱異議人）
    於民國99年8 月20日凌晨3 時30分許，駕駛車牌號碼X5-959
    號營業貨運曳引車，行經桃園縣蘆竹鄉○○路○段226 號前
    時，不遵守道路交通標誌之指示，經警當場攔停舉發，爰依
    道路交通管理處罰條例（下稱道交條例）第60條第2 項第3
    款規定，裁處罰鍰新臺幣（下同）900 元等情。
二、聲明異議意旨略以：伊當時駕車是從海山路右轉進入南山路
    三段，並非如警員以書函回覆所指之路線。而該路段禁止聯
    結車進入之標誌不足也不清楚，亦即海山路與山林路口未提
    前標示聯結車禁行標誌，易使聯結車駕駛人無時間做反應改
    道而誤入禁行路段，且駕駛人須從海山路、山林路口轉進南
    山路三段路口後，才能看到豎立在南山路三段311 號民宅前
    的聯結車禁行標誌，當時已陷入進退兩難之困境，該聯結車
    禁行標誌設立在民宅前也欠妥，夜間更不易看見該標誌牌。
    為此，依法聲明異議，請求撤銷原處分等語。
三、按汽車駕駛人，駕駛汽車不遵守道路交通標誌之指示者，處
    900 元以上1,800 元以下罰鍰，道交條例第60條第2 項第3
    款定有明文。又曳引車指專供牽引其他車輛之汽車；全拖車
    指具有前後輪，其前端附掛於汽車之拖車；半拖車指具有後
    輪，其前端附掛於曳引車第五輪之拖車；聯結車指汽車與重
    型拖車所組成之車輛；大貨車指總重量逾3,500 公斤之貨車
    ，道路交通安全規則第2 條第1 項第8 、10、11、13款、第
    3 條第1 項第2 款第1 目規定甚明。經查：
(一)異議人於99年8 月20日凌晨3 時30分許，駕駛總重43公噸（
    43,000公斤）、裝設有衛星即時追蹤系統之車牌號碼X5-959
    號營業貨運曳引車，亦為聯結車，自桃園縣蘆竹鄉○○路○
    段由西北往東南方向行駛，行至海山路、山林路一段與南山
    路三段路口時，右轉進入南山路三段，在南山路三段226 號
    前為警攔停舉發等情，為異議人所不爭執（見本院99年度交
    聲字第2736號卷第1 頁聲明異議狀、第73頁），並有電子地
    圖、桃園縣政府警察局99年8 月20日桃警局交字第DB000000
    0 號舉發違反道路交通管理事件通知單影本各1 份可參（見
    同上卷第6 、20頁）。而上開營業貨運曳引車上所裝設之衛
    星即時追蹤系統，係該車所屬之啟盛交通股份有限公司依毒
    性化學物質運送管理辦法規定裝設後，經行政院環境保護署
    審驗核可，於98年10月14日核發核可文件，該系統每30秒回
    傳一筆軌跡至「毒性化學物質運送車輛即時監控系統」內，
    依該車於99年8 月20日凌晨3 時19分起至同日凌晨3 時25分
    止之軌跡資料觀之，其行駛路線確如上所述，此有異議人提
    出之行車紀錄表、車輛行駛軌跡圖、財團法人台灣電子檢驗
    中心電信終端設備審定證明影本、行政院環境保護署核發之
    毒蹤字00000000＿X5-959＿981014號GPS 證明文件、行車記
    錄器定期檢測合格證明、毒性化學物質多次運送聯單影本、
    行政院環境保護署99年12月27日環署毒字第0990114600號函
    及所附行車軌跡資料、毒性化學物質運送車輛裝設即時追蹤
    系統操作證明文件、經緯度網路查詢資料各1 份在卷可稽（
    見同上卷第9 至10、77至82、98至110 頁），堪可認定。至
    本件舉發警員陳志一於本院審理中固證稱：案發當時伊與同
    事巡邏時，看到異議人駕駛上開車輛由南山路三段直行（指
    由山腳國小往南崁方向行駛），通過海山路、山林路一段的
    十字路口後，繼續直行，進入禁行聯結車的路段，就在南山
    路三段較寬處攔下該車。伊現在對於該車是否確實是由南山
    路三段直行進入管制路段，有點模糊了，但伊詢問同事，同
    事確定異議人是從南山路三段直行等語（見同上卷第70至71
    頁），然證人陳志一此部分陳述與前開衛星即時追蹤系統所
    紀錄之上開車輛行駛軌跡不符。參酌本件案發為99年8 月20
    日，距證人陳志一於99年12月10日至本院作證時，已有相當
    時日，容有記憶模糊之可能性，且其與當時一同值勤之同事
    於發現異議人違規當時未及拍照或攝影，亦無其他證據可資
    佐證其所述之異議人案發當時駕車路線與事實相符。相較之
    下，上開裝設於車號X5-959號營業貨運曳引車之衛星即時追
    蹤系統，乃係以科學儀器即時紀錄該車之行駛軌跡，並以每
    30秒回傳一次之頻率，將行車軌跡傳送至行政院環境保護署
    之系統內，正確性甚高，自應以該系統所紀錄之行車軌跡為
    準，一併敘明。
(二)桃園縣蘆竹鄉○○路○段220 號起至同路段308 號止之路段
    ，因該路段所繪設之雙向車道寬度約3.4 公尺，較一般3.5
    公尺寬之車道為窄，如開放聯結車通行，除造成該路段交通
    壅塞外，會車時亦容易發生交通事故，是上開路段於88年間
    即經桃園縣政府公告禁止30噸以上大貨車、聯結車通行，並
    於92年間在相關路口設置禁止大貨車進入之相關禁制標誌，
    除在南山路三段311 號前設立「禁行聯結車」之標誌外，復
    於99年10月4 日在海山路上山腳農會對面增設「山林路、南
    山路管制30噸以上大貨車行駛」之管制標誌，以提醒用路人
    等情，有桃園縣政府警察局蘆竹分局99年11月19日蘆警分交
    字第0991124291號函及所附桃園縣轄區○○○○○路段一覽
    表1 份、照片3 張、桃園縣政府99年12月22日府交捷字第09
    90570347號函及所附桃園縣轄區○○○○○路段一覽表、本
    院電話紀錄查詢表各1 份在卷可稽（見同上卷第41至42、45
    至46、48、53至64、90、92至97、113 頁），亦堪認定。準
    此，異議人於前揭時、地駕駛上開車輛，行駛禁行30噸以上
    大貨車、聯結車之南山路三段，自有不遵守道路交通標誌指
    示之交通違規行為無訛。
(三)異議人固以前揭情詞置辯，然上開設置於南山路三段311 號
    前之「禁行聯結車」標誌，並無遭遮蔽或無法辨識之情形，
    有卷附之該標誌照片可參（見同上卷第45至46頁）。又海山
    路之山腳農會對面所設置之「山林路、南山路管制30噸以上
    大貨車行駛」標誌，係於本件案發後之99年10月4 日始設置
    ，有本院電話紀錄查詢表1 紙可參（見同上卷第113 頁），
    故異議人辯稱：依其行車動線，須自海山路、山林路一段與
    南山路三段路口，右轉進入南山路三段後，始能看見設立於
    南山路三段311 號前之「禁行聯結車」標誌等語，固非無據
    。然上開管制規定早於88年間即經桃園縣政府公告在案，並
    持續以該府全球資訊系統開放全縣轄區內大貨車管制禁行路
    段之查詢，且行文至全國各縣市○○○○縣道路交通安全聯
    席會報公告，復函請桃園縣汽車貨運商業同業公會、汽車貨
    櫃貨運商業同業公會、砂石商業同業公會轉知所屬駕駛員周
    知，有該府99年12月22日府交捷字第0990570347號函及所附
    該府98年10月1 日府交捷字第0980386300號函、桃園縣轄區
    ○○○○○路段一覽表各1 份在卷可參（見同上卷第90至97
    頁），足認相關公路機關已盡其告知義務。況桃園縣轄區內
    管制大貨車行駛路段、時段之內容，屬公開資訊，任何人均
    可自行查詢而得知，而聯結車、大貨車本屬受管制之大型車
    輛，駕駛人於駕車上路前，理應就其所駕車輛得行駛之路線
    、時段予以詳查後，始上路行駛，且異議人自承以駕駛營業
    曳引車為業長達11年之久（見同上卷第73頁），本身即負有
    查詢並且知悉相關規範之義務，縱其設籍於高雄市，其受僱
    之啟盛交通股份有限公司營業地址亦設立在高雄縣大社鄉（
    已改制為高雄市大社區），仍不得據此諉為不知，並主張因
    此免責，是異議人上開所辯，不足資為對其有利之認定。
四、綜上所述，異議人於前揭時、地駕車有不遵守道路交通標誌
    之指示之交通違規行為，事證明確，原處分機關依道交條例
    第60條第2 項第3 款、違反道路交通管理事件統一裁罰基準
    表中「不遵守道路交通標誌、標線、號誌之指示，期限內繳
    納或到案聽候裁決者，罰鍰基準為900 元之規定，裁處異議
    人上開處分，核無違誤。異議人請求撤銷原處分云云，於法
    無據，不應准許。是本件聲明異議為無理由，應予駁回。
五、據上論斷，依道路交通事件處理辦法第18條，裁定如主文。
中    華    民    國  100     年    4     月    13    日
                  交通法庭  法  官  毛妍懿
以上正本證明與原本無異。
如不服本裁定，應於收受送達後5 日內向本院提出抗告狀。
中    華    民    國   100    年    4     月    14    日
                            書記官  林晏光